臺灣高等法院臺中分院刑事判決　　　94年度交上易字第1026號
上　訴　人
即　被　告　乙○○
選任辯護人　劉瑩玲　律師
上列上訴人因過失傷害案件，不服臺灣臺中地方法院94年度交易
字第212號中華民國94年6月23日第一審判決（起訴案號：臺灣臺
中地方法院檢察署93年度偵字第17874號），提起上訴，本院判
決如下：
    主  文
原判決撤銷。
乙○○因過失傷害人，處拘役參拾日，如易科罰金，以參佰元折
算壹日。緩刑貳年。
    事  實
一、乙○○於民國93年1月1日凌晨，騎乘車牌號碼G57-683號重
    型機車後座搭載劉建成，沿臺中縣太平市○○路○段往二段
    國立勤益技術學院方向行駛，於同日凌晨1時許，行經該中
    山路二段坪林營區前屬右彎之大彎道時，原應注意汽車（包
    含機車）行車速度應依標誌之規定，且行經彎道時，應減速
    慢行，作隨時停車之準備及汽車行駛時，駕駛人應注意兩車
    併行之間隔，並隨時採取必要之安全措施，依當時情形並無
    不能注意之情事，乃竟疏於注意及此，貿然以時速每小時50
    至60公里之速度超速行駛於上開路段快車道分向限制線（中
    線）附近，且當時係元旦跨年期間，路上車流量頗大，仍疏
    未注意與快車道中行駛車輛保持安全距離，致因不詳車號之
    自用小客車之車頭碰撞乙○○騎乘機車之右側車身，乙○○
    騎乘之機車因車速過快遭撞擊而失控，並因此而跨越分向限
    制線駛入來車道內，撞及由丙○○所騎乘，行駛於對向車道
    之車牌號碼LX5-787號重型機車，致丙○○當場人車倒地，
    並因之受有左橈骨及尺骨遠端骨折、右手撕裂傷、腦震盪及
    臉部及鼻骨骨折、唇之開放性穿性通傷口及門牙牙冠斷裂等
    傷害。
二、案經被害人丙○○訴由臺灣臺中地方法院檢察署檢察官偵查
    起訴。
    理  由
一、訊據上訴人即被告乙○○（以下稱被告）於本院審理中對於
    上揭事實，已經認罪。核與告訴人丙○○指訴之情節相符，
    並有中國醫藥大學附設醫院、國軍臺中總醫院診斷證明書各
    2紙、現場照片11張（見偵查卷第31頁至第32頁、34頁至第
    35頁，均係事後拍攝，非事故當時所拍攝）附卷，可資佐證
    。依照片所示，被告騎乘機車行駛之臺中縣太平市○○路○
    段往二段國立勤益技術學院方向，係屬右轉彎之大彎道，該
    彎道前並有「前方彎道減速慢行」之標誌，是以被告騎乘機
    車至前開路段，本應減速慢行，竟仍以時速50至60公里之速
    度行駛，自屬超速行駛之行為。又證人廖文民、黃炫銘均證
    稱：「（車禍發生當時，附近車流狀況？）那時將近凌晨1
    點，因為是跨年，所以車子很多」等語，顯見車禍事故當時
    之車流量確實很大。而依證人黃炫銘、廖文民所證述被告乙
    ○○騎乘之機車在越過分向限制線之前已經有車身搖晃之情
    形並越過中線，被告及證人劉建成亦陳稱被告騎乘之機車係
    右側車身被撞及，顯然當時被告騎乘機車遭撞及致越過分向
    限制線前，應係行駛於靠近分向限制線之快車道上。而依前
    開卷附現場照片所示，事故路段為雙向二車道之路段（雙向
    各有一快、慢車道），道路中央劃有分向限制線，被告亦自
    承騎乘重型機車於快車道上，依道路交通安全則第99條第2
    項之規定雖未違規，然事故路段雙向既均僅各有一快、慢車
    道，車道得以使用之面積不大，在車流量大且為彎道之情形
    ，更應注意與他車保持安全之併行間隔，而被告在快車道上
    騎乘機車遭不詳小客車自右方撞及，顯見被告並未注意與快
    車道中其他行駛中之車輛保持安全之併行間隔。是以本件車
    禍之原因，應係被告於彎道以時速每小時50至60公里之速度
    超速行駛，且行駛於靠近分向限制線之快車道時，疏未注意
    與同向車輛保持安全間隔，致遭不明車輛自右方撞及後，失
    控越過分向限制線駛入來車道，致撞及對向由告訴人騎乘之
    機車，應可認定。
二、按汽車（包含機車）行車速度應依標誌之規定，且行經彎道
    時，應減速慢行，作隨時停車之準備及汽車行駛時，駕駛人
    應注意兩車併行之間隔，並隨時採取必要之安全措施，道路
    交通安全規則第93條第1項、第94條第3項分別定有明文。而
    事故當時並無不能注意之情形，被告竟疏未注意，貿然於彎
    道以時速每小時50至60公里之速度超速行駛，且行駛於靠近
    分向限制線之快車道時，疏未注意與同向車輛保持安全間隔
    ，致遭不明車輛自右方撞及後，失控越過分向限制線駛入來
    車道，致撞及對向由告訴人騎乘之機車，致被害人受有犯罪
    事實欄所示之傷害，被告自有過失。雖被告所稱之不詳車號
    自用小客車撞及伊騎乘之機車，造成機車失控越過分向限制
    線駛入對向車道，造成告訴人受傷，該不詳車號之小客車亦
    有過失，然此僅係被告過失程度之問題，並不能因此解免被
    告過失傷害之責任，附此敘明。而告訴人因本件車禍受傷，
    與被告之過失行為間有相當因果關係。本件事證明確，被告
    過失犯行堪以認定。
三、核被告乙○○所為，係犯刑法第284條第1項前段之過失傷害
    罪。原審以被告罪證明確，予以論罪科刑，固非無見，惟查
    被告於本案繫屬本院後已經與告訴人調解成立，賠償新台幣
    10萬元，並當場給付完畢等情，有臺灣臺中地方法院94年度
    中調字第329號調解程序筆錄影本附卷可稽，原審量刑時未
    及審酌，被告上訴為有理由，應予撤銷改判。爰審酌被告之
    過失程度、所生之危害、及肇事後坦承犯行，並與告訴人調
    解成立，賠償告訴人之損失，告訴人業已表示不願追訴等一
    切情狀，量處如主文第二項所示之刑，並諭知易科罰金之折
    算標準。末查被告未曾受有期徒刑以上刑之宣告，有台灣高
    等法院被告全國前案紀錄表在卷可稽，其經此次教訓，當知
    警惕守法，應無再犯之虞，本院認其所宣告之刑，以暫不執
    行為適當，併予宣告緩刑二年，以啟自新。
據上論結，應依刑事訴訟法第369條第1項前段、第364條、第299
條第1項前段，刑法第284條第1項前段、第41條第1項前段、第74
條第1款，罰金罰鍰提高標準條例第1條前段、第2條，判決如主
文。
本案經檢察官甲○○到庭執行職務。
中　　華　　民　　國　　94　　年　　9　　月　　22 　　日
            刑事第五庭  審判長法  官  袁  從  楨
                              法  官  姚  勳  昌
                              法  官  郭  同  奇
上列正本證明與原本無異。
不得上訴。
                              書記官  陳  玫  伶
中　　華　　民　　國　　94　　年　　9　　月　　26   　日
附錄論罪科刑法條
刑法第284條第1項
因過失傷害人者，處六月以下有期徒刑，拘役或五百元以下罰金
，致重傷者，處一年以下有期徒刑、拘役或五百元以下罰金。
                                                      Ａ
